臺灣高等法院臺中分院刑事判決
110年度上易字第984號
                                    110年度上易字第985號

上  訴  人  
即  被  告  詹炳桐




上列上訴人因加重竊盜等案件，不服臺灣彰化地方法院110年度
易字第494、636號中華民國110年10月29日第一審判決（起訴案
號：臺灣彰化地方檢察署110年度偵字第5702、9882號），提起
上訴，本院判決如下：
    主  文
原判決關於附表編號四部分及就附表編號一至四定應執行刑部分
，均撤銷。
詹炳桐犯如附表編號四所示之罪，處如附表編號四主文欄所示之
刑。
其餘上訴駁回。
上述撤銷改判及附表編號一至三上訴駁回部分，應執行有期徒刑
壹年，如易科罰金，以新臺幣壹仟元折算壹日。
    事  實
一、詹炳桐意圖為自己不法之所有，分別為下列犯行：
  ㈠基於竊盜及無故侵入建築物之犯意，於民國110年4月20日1時
    26分許，至○○○位於0000000000（地址詳卷）作為倉庫使用
    之建築物，持放在現場之鑰匙開啟倉庫門後侵入其內，竊取
    電纜線1捆（約7.5公斤）得手，隨後於同日中午某時，持向
    經營00000之不知情之○○○變賣，得款新臺幣（下同）1,350
    元。
　㈡基於竊盜及無故侵入建築物之犯意，於110年4月21日11時15
    分許，至同上處所，持上開鑰匙開啟倉庫門後侵入其內，竊
    取電纜線1捆得手後，放在所騎乘之機車上要載離開現場時
    ，為○○○當場發現，詹炳桐始將竊得之物返還○○○。
　㈢基於竊盜及無故侵入建築物之犯意，於110年4月23日1時26分
    許，至同上處所，持上開鑰匙開啟倉庫門後侵入其內，竊取
    電纜線1捆（約8.5公斤）得手，隨後於同日9時許，持向經
    營00000之不知情之○○○變賣，得款1,530元。
　㈣基於竊盜及無故侵入建築物之犯意，於110年4月24日1時35分
    許，至同上處所，持上開鑰匙開啟倉庫門後侵入其內，搜尋
    財物而見地上放置電纜線，適○○○從住家監視器畫面發現詹
    炳桐，乃趕到現場，自倉庫門外將門鎖住，並報警處理，詹
    炳桐始未得手。
　㈤基於踰越牆垣竊盜之犯意，於110年8月23日1時30分許，騎乘
    車牌號碼000-000號普通重型機車，至葉宥伶、○○○所經營位
    於000000000（地址詳卷）之000000場，翻越圍牆進入該回
    收場內，竊取銅線1包(價值約3,000至4,000元)得手，欲離
    去現場之際，為○○○當場發覺。
二、案經○○○訴由彰化縣警察局員林分局、彰化縣警察局田中分
    局報告臺灣彰化地方檢察署檢察官偵查起訴。
    理  由
一、認定犯罪事實之證據及理由
  ㈠上述犯罪事實業據上訴人即被告詹柄桐（下稱被告）坦承不
    諱，且經證人即告訴人○○○（見5702號偵卷第13至16）、○○○
    （見5702號偵卷第23至25頁）、葉宥伶（見9882號偵卷第11
    7至119頁）、○○○（見9882號偵卷第121至123頁）於警詢、
    證人即告訴人○○○於原審審理時（見原審494號卷第87至93頁
    ）證述明確，並有彰化縣警察局員林分局東山派出所搜索扣
    押筆錄、扣押物品收據、扣押物品目錄表各3份（見5702號
    偵卷第28至33頁、9882號偵卷第125至133頁）、贓物認領保
    管單3份（見5702號偵卷第34、35頁、9882號偵卷第137頁）
    、現場蒐證及監視器畫面翻拍照片（見5702號偵卷第45至48
    、82至83頁反面、9882號偵卷第143至161頁）、彰化縣警察
    局員林分局110年9月23日函檢附之現場照片、位置圖（見原
    審494號卷第75至73至81頁）在卷可稽，應可認定。
　㈡刑法第306條所稱之建築物，係指住宅以外一切可供人起居作
    息之房屋。且刑法所謂建築物，係指有牆有壁，足蔽風雨，
    吾人可以自由出入，且定著於土地之工作物而言（最高法院
    79年度台上字第3542號刑事判決參照）。前揭犯罪事實㈠至
    ㈣被告行竊地點之建築物，係○○○作為放置公司材料之倉庫使
    用，可供人居住使用，惟實際上並無人居住，此經證人○○○
    到庭證述明確（見原審494號卷第88至90頁），足見被告此
    部分侵入行竊之倉庫，屬刑法第306條之建築物，檢察官認
    被告就犯罪事實㈠至㈢所為係侵入住宅竊盜罪，尚有誤會。 
　㈢有關竊盜罪著手之時點，係行為人以眼睛搜尋財物，縱其所
    欲物色之財物尚未將之移入自己支配管領之下，惟從客觀上
    已足認其行為係與侵犯他人財物之行為有關，且具有一貫接
    連性之密接行為，即屬已著手於竊盜行為之實行（最高法院
    84年度台上字第4341號判決意旨參照）。被告就犯罪事實㈣
    之犯行，已搜尋財物而見地上放置電纜線，此經被告供述在
    卷（見原審494號卷第92、93頁），自已屬竊盜之著手。
　㈣綜上，被告前揭犯行，均可認定。本案事證明確，應予依法
    論科。
二、論罪科刑之理由
  ㈠核被告就犯罪事實㈠至㈢所為，均係犯刑法第320條第1項之竊
    盜罪、刑法第306條第1項之無故侵入他人建築物罪；就犯罪
    事實㈣所為，係犯刑法第320條第3項、第1項之竊盜未遂罪
    、刑法第306條第1項之無故侵入他人建築物罪；就犯罪事實
    ㈤所為，係犯刑法第321條第1項第2款之踰越牆垣竊盜罪。
    檢察官認被告就犯罪事實㈠至㈢所為，係犯刑法第321條第1
    項第1款之侵入住宅竊盜罪，尚有未合，惟因基本社會事實
    同一，應依刑事訴訟法第300條規定變更起訴法條。
  ㈡被告就犯罪事實㈠至㈢各次所犯竊盜罪、無故侵入他人建築物
    罪；就犯罪事實㈣所犯竊盜未遂罪、無故侵入他人建築物罪
    間，均係以一行為同時觸犯前述二罪名，為想像競合犯，應
    依刑法第55條規定，分別從一重之竊盜罪、竊盜未遂罪處斷
    。
　㈢被告上述犯罪事實㈠至㈢之犯行，檢察官雖未於起訴書之證據
    並所犯法條欄記載無故侵入他人建築物罪之法條，然起訴書
    之犯罪事實已清楚記載此部分犯行，且告訴人○○○於警詢已
    合法提出告訴（見5702號偵卷第14頁），此部分復與已起訴
    、論罪之竊盜罪具有想像競合犯之裁判上一罪關係，本院自
    應一併審理（本院已於審理時告知被告此部分罪名，已足確
    保被告之訴訟權益及防禦權之行使）。
　㈣再按裁判上一罪，基於審判不可分之原則，其一部事實起訴
    者，依刑事訴訟法第267條之規定，其效力應及於全部，受
    訴法院對於未經起訴之他部分犯罪事實，自應一併審判，此
    為犯罪事實之一部擴張；基於審判不可分之同一訴訟理論，
    其全部事實起訴者，受訴法院認為一部犯罪不能證明或行為
    不罰時，僅於判決理由內說明不另為無罪之諭知即可，亦毌
    庸於主文內為無罪之宣示，此為犯罪事實之一部縮減。至於
    刑事訴訟法第300條所謂變更起訴法條，係指在不擴張及減
    縮原訴之原則下，法院得就有罪判決，於不妨害基本社會事
    實同一之範圍內，得自由認定事實，變更檢察官所引應適用
    之法條而言，基於同一事實，三者不能混為一談，併存適用
    。」（最高法院80年度台上字第2703號刑事裁判意旨可資參
    照）。本案就犯罪事實㈣部分，檢察官起訴書僅載明被告無
    故侵入住宅（應為建築物）之事實，惟竊盜未遂部分，與此
    部分有想像競合之裁判上一罪關係，為起訴效力所及，本院
    自應併予審理，且依前揭說明，此屬犯罪事實之一部擴張，
    無庸變更起訴法條（本院已於審理時告知被告所涉竊盜未遂
    之罪名，無礙被告之防禦）。
　㈤就犯罪事實㈣部分，被告雖已著手於竊盜行為之實施，然未
    至既遂之結果，為未遂犯，依刑法第25條第2項規定，減輕
    其刑。
　㈥被告所犯5罪間，犯意各別，行為互異，應予分論併罰。
　㈦被告前因竊盜、偽造文書、毒品等案件，分別經判處罪刑確
    定後，再經法院裁定定應執行有期徒刑3年4月確定，入監執
    行後，縮刑假釋出監；再因毒品案件，經法院判處有期徒刑
    8月確定；另因毒品案件，分別經法院判處有期徒刑6月、6
    月確定，嗣經法院裁定應執行有期徒刑10月確定，前揭罪刑
    與上開假釋撤銷後之殘刑接續執行，於109年2月19日縮刑假
    釋出監，於109年3月29日期滿未經撤銷假釋，視為執行完畢
    ，有臺灣高等法院被告前案紀錄表在卷可稽，被告於徒刑執
    行完畢後之5年內，再犯本案各罪，為累犯。又依司法院釋
    字第775號解釋意旨，考量被告於前案執行完畢後短期內再
    犯本案各罪，構成累犯之前案有與本案同罪質者，被告顯未
    能記取前案刑罰之教訓，足以彰顯被告之刑罰反應能力薄弱
    ，認如加重其所犯法定最低本刑，並無使被告所受刑罰超過
    其應負擔罪責，爰依刑法第47條第1項規定，均加重其刑（
    犯罪事實㈣部分，則先加重後減輕之）。
  ㈧上訴駁回之理由
　　原審認被告就犯罪事實㈠至㈢、㈤部分（即附表編號一至三
    、五部分）之犯行事證明確，並以行為人之責任為基礎，審
    酌被告前已有毒品、強盜案（不含構成累犯之前案紀錄，以
    免重複評價），有臺灣高等法院被告前案紀錄表可佐，素行
    不佳，仍不知悔改，不思以正途獲取財物，貪圖不法利益，
    再為本案各次犯行，竊取他人物品，任意侵害他人財產法益
    ，欠缺法治觀念，所為應予非難，並兼衡其犯後坦承犯行，
    各次犯行之行為態樣、手段、既遂部分所竊取財物之價值，
    及其中犯罪事實㈡、㈤所竊取之物已經發還被害人，業經證
    人○○○陳述在卷（見5702號偵卷第15頁反面），並有贓物認
    領保管單可稽（見9882號偵卷第137頁），暨被告係國中畢
    業學歷（見警詢筆錄受詢問人欄之記載），自陳未婚，有父
    母親、2個哥哥、1個妹妹之智識程度、家庭生活狀況等一切
    情狀，分別量處如附表編號一至三、五「主文」欄所示之刑
    ，並就附表編號一至二所處罪刑，諭知易科罰金之折算標準
    ，經核其認事用法均無違誤，量刑亦屬妥適，並無過重或失
    輕之情事，被告上訴意旨指摘原審量刑過重，其此部分之上
    訴為無理由，應予駁回。
　㈨撤銷改判之理由　
　⒈原審認被告就犯罪事實㈣部分（即附表編號四部分）之犯行
    明確，予以論科，固非無見。惟原審判決於犯罪事實及理由
    欄均已載明被告已著手於此部分犯行，但尚未得手，屬未遂
    犯，並予減輕其刑，但於附表編號四之「主文」欄卻未諭知
    「未遂」，而有主文與事實及理由矛盾之違誤，被告上訴意
    旨指摘原審量刑過重，其上訴雖無理由，但原審判決就此部
    分既有可議之處，仍應由本院予以撤銷改判。又原審就附表
    編號一至四部分所定之應執行刑亦因此部分撤銷而失所依附
    ，應併予撤銷。
  ⒉爰以行為人之責任為基礎，審酌被告前已有毒品、強盜案（
    不含構成累犯之前案紀錄，以免重複評價），有臺灣高等法
    院被告前案紀錄表可佐，素行不佳，仍不知悔改，不思以正
    途獲取財物，貪圖不法利益，再為本案各次犯行，竊取他人
    物品，任意侵害他人財產法益，欠缺法治觀念，所為應予非
    難，並兼衡其犯後坦承犯行，本次犯行之行為態樣、手段
　　，暨被告自陳其智識程度為國中畢業，職業為水電工，經濟
    狀況小康，家中有父母之生活狀況（見本院卷第117頁）等
    一切情狀，量處如附表編號四「主文」欄所示之刑，並諭知
    易科罰金之折算標準。又考量被告所犯各罪罪質相同，各行
    為時間間隔不長，暨被告犯罪行為之不法與罪責程度、各罪
    所反應其人格特性與傾向、對其施以矯正之必要性等裁量內
    部性界限，就附表編號一至四部分，定應執行刑及諭知易科
    罰金之折算標準如主文第4項所示。　　
三、沒收部分
    被告就犯罪事實㈠、㈢竊得之電纜線，遭被告削皮變賣後，
    已由警員自○○○所經營之00000取回，並發還給告訴人○○○，
    此雖經被告、○○○、○○○陳明在卷（見原審卷第98頁、5702號
    偵卷第24頁及反面、15頁反面），並有卷附贓物認領保管單
    可佐（見5702號偵卷第34頁），然被告變賣給不知情之○○○
    依序得款1,350元、1,530元，核屬其犯罪所得變得之物，應
    依刑法第38條之1第1項前段、第3項、第4項規定，於所犯各
    該項下，宣告沒收，於全部或一部不能沒收或不宜執行沒收
    時，追徵其價額。上開宣告之多數沒收，依刑法第40條之2
    第1項規定，併執行之。至於被告就犯罪事實㈡、㈤所竊得
    之物，已發還給被害人，爰不予宣告沒收，附此敘明。
據上論結，應依刑事訴訟法第368條、第369條第1項前段、第364
條、第299條第1項前段、，判決如主文。
本案經檢察官吳曉婷、陳顗安提起公訴，檢察官張慧瓊到庭執行
職務。
中　　華　　民　　國　　111 　年　　1 　　月　　18　　日
            刑事第十一庭　  審判長法　官　張意聰
                                  法　官　周瑞芬
                                  法　官　陳慧珊
以上正本證明與原本無異。
不得上訴。
                                  書記官  李淑芬
　　　　　　　　　　　　　　　　　
中　　華　　民　　國　　111 　年　　1 　　月　　18　　日
【附錄本案論罪科刑法條】
刑法第306條第1項：
無故侵入他人住宅、建築物或附連圍繞之土地或船艦者，處1年
以下有期徒刑、拘役或9千元以下罰金。

刑法第320條第1項、第3項：
（第1項）意圖為自己或第三人不法之所有，而竊取他人之動產
者，為竊盜罪，處5年以下有期徒刑、拘役或50萬元以下罰金。
（第3項）前二項之未遂犯罰之。

中華民國刑法第321條第1項第2款
犯前條第1項、第2項之罪而有下列情形之一者，處6月以上5年以
下有期徒刑，得併科50萬元以下罰金：
二、毀越門窗、牆垣或其他安全設備而犯之。

　　
附表：
編號 犯罪事實 主       文 一 犯罪事實欄一之㈠ 詹炳桐犯竊盜罪，累犯，處有期徒刑伍月，如易科罰金，以新臺幣壹仟元折算壹日。未扣案之犯罪所得新臺幣壹仟參佰伍拾元沒收，於全部或一部不能沒收或不宜執行沒收時，追徵其價額。 二 犯罪事實欄一之㈡ 詹炳桐犯竊盜罪，累犯，處有期徒刑肆月，如易科罰金，以新臺幣壹仟元折算壹日。  三 犯罪事實欄一之㈢ 詹炳桐犯竊盜罪，累犯，處有期徒刑伍月，如易科罰金，以新臺幣壹仟元折算壹日。未扣案之犯罪所得新臺幣壹仟伍佰參拾元沒收，於全部或一部不能沒收或不宜執行沒收時，追徵其價額。  四 犯罪事實欄一之㈣ 詹炳桐犯竊盜罪，未遂，累犯，處有期徒刑參月，如易科罰金，以新臺幣壹仟元折算壹日。  五 犯罪事實欄一之㈤ 詹炳桐犯踰越牆垣竊盜罪，累犯，處有期徒刑柒月。